【裁判字號】    90,上易,1023
【裁判日期】    900427
【裁判案由】    傷害等
【裁判全文】
臺灣高等法院刑事判決                            九十年度上易字第一二三號
    上  訴  人  臺灣新竹地方法院檢察署檢察官
    被      告  甲  ○
                戊○○
                丁○○
                丙○○
右上訴人因被告等傷害案件，不服臺灣新竹地方法院八十九年度易字第一四四二號，
中華民國九十年一月十九日第一審判決（起訴案號：臺灣新竹地方法院檢察署八十七
年度偵字第七五九○號）提起上訴，本院判決如左：
    主  文
原判決撤銷。
甲○、戊○○、丁○○、丙○○共同傷害人之身體，各處罰金伍仟元，如易服勞役，
均以參佰元折算壹日。
    事  實
一、戊○○與乙○○係鄰居，因戊○○與他人共有坐落於新竹市○○街三一三號乙○○住處門前（新竹市○○段一三五之七地號）土地，雖已被列為計畫道路用地，
    但尚未辦理徵收，戊○○家人與乙○○乃就上開土地使用問題，屢生爭執，戊○○並請人在該土地上搭建鐵皮棚子及在乙○○門前以鋼架圍堵，致乙○○無法由
    該處進出自己房地。民國八十七年十月二十五日晚間九時許，乙○○請友人李瑄
    至其住處修理鐵捲門，正要動工之際，為路過之丙○○發現，誤以為乙○○要破
    壞鐵皮棚子，乃返家告知其母甲○，並通知其姊丁○○及姊夫戊○○。四人即基
    於共同之犯意聯絡，陸續前往乙○○住處，於未經乙○○同意下，擅自侵入乙○○住處，甲○首先與乙○○發生爭執，雙方並互相扭打，丁○○見狀即以其所有
    之木屐敲乙○○頭部，並以腳踢乙○○之背部。戊○○、丙○○見此亦徒手毆打
    乙○○，致乙○○受有頭部外傷併腦震盪及多處挫傷（背部二處瘀血約三．五×
    ○．七公分及七．五×三公分、下背部瘀血約四．五×三公分等、左上臂擦傷約
    三×○．一公分、頭皮擦傷約三×○．一公分及二×○．五分公分、額頭擦傷約
    ○．二×四公分、左臉頰瘀血約五×四．五公分、右手腕擦傷各約二．五×○．
    六公分、三．二×○．一公分及○．六×○．一公分）。
二、案經被害人乙○○訴由臺灣新竹地方法院檢察署檢察官偵查起訴。
    理  由
一、訊據被告甲○、丁○○固坦承於右揭時地進入告訴人乙○○家中並毆打告訴人等
    情不諱，惟被告甲○辯稱：其並非擅自進入告訴人家中，係因發現告訴人欲以電
    鋸破壞鐵皮棚子，才進去她家拉電鋸插頭阻止告訴人之行為。且係告訴人先動手
    打人，其才出手還擊云云；被告丁○○辯稱：進入告訴人家中，係為保護自己的
    財產，且為怕其母甲○拉扯電鋸插頭時受傷，才進入告訴人家中幫忙。且因告訴
    人與其母發生拉扯，為保護母親，才毆打告訴人云云。質之被告戊○○、丙○○
    則坦承於右揭時地進入告訴人家中等情不諱，惟矢口否認有何無故侵入住宅及傷
    害犯行，被告戊○○辯稱：其未毆打告訴人，係為勸架才進入告訴人家中，證人
    陳家鴻早就在場，所為證述與事實不符云云；被告丙○○則辯稱：其未毆打告訴
    人，僅在門口拍照，於警察來時才進入告訴人家中云云。經查：
（一）右揭被告甲○等四人侵入告訴人乙○○住處並毆打告訴人等情，迭據告訴人於
      偵審中指訴綦詳，並經證人陳佳鴻證稱：「：：：乙○○打電話叫我牽移我的
      機車，我下樓時看到甲○、丁○○、戊○○三人在打乙○○，我就勸架，趕快
      把乙○○拉開，拉到我身後：：：甲○又繞到我後面去拉乙○○的頭髮，他們
      二人都不放手，之後警察來他們才放手」等語（見偵查卷第十六頁正、反面）
      及證人李瑄證稱：「：：：乙○○在我身後屋內，丁○○先衝進門內，其他人
      也陸續進入屋內，我被拉著沒看到他們怎麼打，拉著我的是戊○○，我甩開他
      後就看到乙○○、丙○○、甲○：：：扭在一起，丁○○也在旁邊打」等語屬
      實（見偵查卷第二十三頁至第二十四頁）。證人即現場處理員警謝明佑亦證稱
      ：「我與另一位同事巡邏，無線電話說有人報警，我們就前往，到時卓女與甲○互抓著頭髮不放：：：在場的有戊○○夫妻、丙○○拿著相機，還有李瑄及
      卓女的房客：：：」等語（見偵查卷第二十四頁）。其中被告甲○傷害告訴人
      之事實，並據證人即被告戊○○、丁○○之子女趙彧慷、趙子鈞、趙書敏證述
      有親眼目睹被告甲○與告訴人在打架等語明確（見偵查卷第四十七頁至第四十
      八頁）。復有新竹市警察局第一分局受理案件紀錄表在卷可佐（見偵查卷第二
      十七頁）。且告訴人確受有如事實欄所載之傷害，有南門綜合醫院診斷證明書
      在卷可稽（見偵查卷第五頁），已足認被告四人有侵入告訴人住宅並毆傷告訴
      人情事。
（二）被告等雖辯稱證人陳佳鴻及李瑄所言不實，且被告甲○、丁○○均供稱被告戊○○、丙○○未出手毆打告訴人云云（見本院卷第三十五頁、九十年四月十三
      日訊問筆錄）。惟被告戊○○為被告丁○○之夫、被告甲○之女婿，被告丙○○為被告丁○○之弟、被告甲○之子，被告戊○○、丙○○二人親見被告丁○○、甲○與告訴人發生扭打而趨前共同毆打告訴人，亦屬情理之常，是證人陳
      佳鴻、李瑄分別證述看見被告戊○○、丙○○毆打告訴人乙○○等情，尚非無
      據。況證人陳佳鴻、李瑄係分別證述親見被告甲○、丁○○、戊○○三人及被
      告甲○、丁○○、丙○○三人與告訴人乙○○發生扭打等語，若證人陳佳鴻、
      李瑄故意誣攀，儘可虛構被告四人共同毆打告訴人之情節，不致分別證稱僅看
      見被告其中三人毆打告訴人等語。且自告訴人所受傷勢以觀，若非遭數人共同
      毆打，應不致遭受多處傷害，益證證人陳佳鴻、李瑄所言非虛。又被告甲○、
      丁○○與被告戊○○、丙○○間有三親等內之親屬或姻親關係，亦難期其等為
      客觀真實之陳述，所言應係迴護被告之詞，不足採信。被告戊○○、丙○○確
      有侵入告訴人乙○○之住處共同毆打告訴人致傷等情，應堪認定。
（三）被告甲○另辯稱係因告訴人先出手打他，其才出手還擊；被告丁○○亦辯稱為
      保護其母即被告甲○才毆打告訴人云云。惟按正當防衛，係對於現時不法之侵
      害，基於防衛自己或他人權利之行為。而彼此互毆，必一方初無傷人之行為，
      因排除對方不法之侵害而加以還擊，始得以正當防衛論（最高法院三十年度上
      字第一○四○號判例參照）。查告訴人與被告甲○係互相拉扯，已如前述，且
      被告甲○無故侵入告訴人之住宅在先，自難認其毆打告訴人之行為，係為排除
      告訴人不法侵害所為之正當防衛。被告丁○○見狀出手毆打告訴人，自亦不成
      立正當防衛。
（四）被告等另辯稱並非無故侵入告訴人之住宅云云，然刑法第三百零六條所謂無故
      侵入他人住宅，指未經該住宅之支配或管理人明示或默示允許，無正當理由而
      擅行侵入者而言（最高法院二十二年上字第八九一號判例、四十六年台非字第
      四十四號判決參照），而告訴人並未同意被告等進入其住宅，已據告訴人陳明
      ，而被告等為拉扯電鋸插頭或為勸架或為拍照而進入告訴人住處，均非屬正當
      理由，自難免無故侵入他人住宅之罪責。
（五）綜上所述，被告等所辯，無非飾卸之詞，不足採信。事證明確，其等犯行堪以
      認定。
二、核被告四人所為，均係犯刑法第三百零六條第一項之無故侵入住宅罪及同法第二
    百七十七條第一項之普通傷害罪。其四人間就上開犯行，有犯意聯絡及行為分擔
    ，均為共同正犯。又被告四人所犯上開二罪間，有方法結果之牽連關係，應從一
    重之普通傷害罪論處。
三、原審認被告四人所犯罪證明確，予以論罪科刑，固非無見。惟查原判決雖於理由
    欄中說明認定被告等犯罪事實之理由，然對於被告等犯罪行為之態樣、行為分擔
    均未於事實欄中載明，且於理由欄中未敘明被告四人何以構成共同正犯。又被告
    丁○○所有用以毆打告訴人之木屐，原判決未於事實欄記載，亦未於理由交待是
    否予以沒收，均有未洽。公訴人循告訴人之請求提起上訴，認告訴人所受傷害嚴
    重，而被告等犯後態度不佳，令告訴人處於不安與恐怖狀態，而認原審量刑過輕
    ，指摘原判決不當，經斟酌雖認無理由（詳如後述），惟原判決既有可議之處，
    自應由本院予以撤銷改判。爰審酌被告四人因與告訴人間之土地糾紛，且誤以告
    訴人欲破壞其等搭建之鐵皮棚子，始共同毆打告訴人及告訴人所受之傷害，迄未
    與告訴人達成和解及犯後態度等一切情狀，量處如主文所示之刑，並均諭知易服
    勞役之折算標準。又被告丁○○用以毆打之木屐，雖為被告丁○○所有，據其供
    明，惟並未扣案，且非屬必須沒收之物，茲不宣告沒收。
據上論斷，應依刑事訴訟法第三百六十九條第一項前段、第三百六十四條、第二百九
十九條第一項前段，刑法第二十八條、第二百七十七條第一項、第三百零六條第一項
、第五十五條、第四十二條第二項，罰金罰鍰提高標準條例第一條前段、第二條，判
決如主文。
本案經檢察官郭弘佑到庭執行職務。
中      華      民      國    九十      年      四      月    二十七    日
                              臺灣高等法院刑事第十一庭
                                  審判長法  官  楊  照男
                                        法  官  陳  炳  彰
                                        法  官  王  詠  寰
右正本證明與原本無異。
不得上訴。
                                        書記官  駱  麗  君
中      華      民      國    九十      年      四      月    二十七    日
附錄：本案論罪科刑法條全文
刑法第三百零六條
無故侵入他人住宅、建築物或附連圍繞之土地或船艦者，處一年以下有期徒刑、拘役
或三百元以下罰金。
無故隱匿其內，或受退去之要求而仍留滯者，亦同。
刑法第二百七十七條
傷害人之身體或健康者，處三年以下有期徒刑、拘役或一千元以下罰金。
犯前項之罪因而致人於死者，處無期徒刑或七年以上有期徒刑；致重傷者，處三年以
上十年以下有期徒刑。


司法院資訊處製作；財團法人民間司法改革基金會備份。
